臺灣基隆地方法院基隆簡易庭民事簡易判決
　　　　　　　　　　　　　　　　　　100年度基簡字第591號
原　　　告　陳怡帆
被　　　告　鄭家惠
上列當事人間因傷害案件提起附帶民事訴訟請求損害賠償事件，
經本院刑事庭裁定後移送前來（100年度基簡附民字第39號），
本院於民國100年10月20日言詞辯論終結，判決如下：
    主      文
被告應給付原告新台幣壹萬壹仟貳佰元，及自民國一百年六月二
十四日起至清償日止，按週年百分之五計算之利息。
原告其餘之訴駁回。
訴訟費用由被告負擔百分之四，餘由原告負擔。
本判決第一項得假執行。但被告如以新台幣壹萬壹仟貳佰元為原
告供擔保後，得免為假執行。
    事實及理由
一、原告起訴主張：
(一)被告鄭家惠因懷疑原告與其配偶即訴外人李喬田間有不正常
    關係，遂基於傷害之故意，於民國99年10月11日上午9 時許
    ，前往原告位於基隆市安樂區○○○街4巷20號4樓住處，先
    對原告之母稱她是老闆娘，使原告之母不疑有他，開門讓被
    告入內，詎料被告一入大門即徒手毆打原告，並拉扯原告頭
    髮，致原告倒地後，仍持續毆打、用腳踢原告，嗣經原告之
    母及被告之配偶合力將雙方拉開，被告始停止毆打行為。原
    告因而受有左膝紅腫挫傷之傷害。被告上開故意傷害犯行，
    業經臺灣基隆地方法院檢察署檢察官以100年度偵字第1950
    號聲請簡易判決處刑，並經本院以100年度基簡字第846號刑
    事簡易判決判處被告罪刑確定在案。爰本於侵權行為法律關
    係提起本訴，請求被告賠償原告所受損害。
(二)請求賠償之項目及金額：
  1.醫療費用：
    原告因本件傷害事件導致憂鬱症復發，需至精神科就診，而
    自99年10月13日起至100年6月20日止，總計支出醫療費用共
    12,700元。
  2.不能工作之損害：
    原告因憂鬱症復發，無法工作，其時間長達半年之久，以每
    月薪資25,000元計算，共受有不能工作之損害150,000元（
    計算式：25,000元×6月＝150,000元）。
  3.精神上之損害賠償：
    被告不分青紅皂白誣指原告與其配偶有不正常關係，且於動
    手毆打原告後，竟故做若無其事之態要求原告繼續工作，嗣
    後更多次以言語恐嚇原告、威逼原告簽下內容為原告坦承與
    被告之配偶有姦情等與事實不符之字條、逼迫原告放棄被告
    所經營之公司股份，其後更常常至原告住家、或以電話、上
    網不斷騷擾原告，原告不堪其擾，導致憂鬱症復發，精神上
    受有極大創傷，故請求被告賠償精神慰撫金100,000元。
  4.以上原告所受損害合計262,700元。
(三)併為聲明：被告應給付原告262,700元，及自刑事附帶民事
    起訴狀繕本送達翌日起至清償日止，按週年利率百分之5計
    算之利息。
二、被告對於原告主張其於上開時地，因遭被告徒手毆打而受有
    上開傷害，及本件傷害計支出急診之醫藥費1,200元等情不
    爭執，惟辯稱：
(一)原告罹患憂鬱症與被告之行為無因果關係：原告自大學就學
    時起即罹患憂鬱症，長期服藥治療中，故原告赴精神科診療
    應屬例行性之治療，與被告之傷害行為無關。
(二)原告係自願離職，其後求職不順不應由被告負責：關於不能
    工作之損害部分，因原告係被告公司之員工，而事發時原告
    向被告表明不願離職，故身為老闆之被告要求原告繼續準時
    上班，並無不妥。惟嗣後原告主動表明離職之意，係起因於
    原告與被告之夫均承認之婚外情，並非由被告之傷害行為導
    致，故原告自行離職後因求職不順導致半年無收入，實不應
    由被告負責。
(三)原告請求之精神慰撫金100,000元並無理由：本件傷害事件
    之起因，全係原告與被告之配偶有不正常之關係，方導致被
    告情緒一時無法控制，而造成原告有「輕微之挫傷」，衡情
    原告並未因此受有精神損害；此外，關於原告主張被告逼迫
    原告簽下承認侵害被告婚姻之切結書部分，業經刑事偵查，
    認定原告係在未受任何脅迫之情形下所簽署，斷無因此一原
    告自願之行為而造成憂鬱症復發之可能；再者，原告介入被
    告之婚姻，依法被告亦得請求原告負損害賠償責任，故於協
    商和解條件時，告知原告若放棄被告公司股份，即不予追究
    之條件，亦合於情理；且本件事發後，被告僅為結清與原告
    間股金等帳目，方以電話聯繫原告1次，當時係委請原告之
    母轉告，但未有回音，之後再以電話聯繫均未果，始再寄發
    電子郵件1封，並無原告所指騷擾之情事，何來精神上之傷
    害？綜上，被告之行為並未造成原告精神上之傷害，自無賠
    償原告精神慰輔金之理。
三、得心證之理由：
(一)原告主張被告於上開時、地，以徒手毆打之方式故意傷害原
    告，致原告受有左膝紅腫、挫傷之傷害等情，業據台灣基隆
    地方法院檢察署檢察官偵查後聲請以簡易判決處刑，而由本
    院基隆簡易庭於100年6月29日以100年度基簡字第846號刑事
    簡易判決判處拘役5日，如易科罰金以1千元折算1 日確定在
    案，有台灣基隆地方法院100年度基簡字第846號刑事判決書
    1 件在卷可稽，並經本院依職權調借該刑事案卷核閱屬實，
    並為被告所不爭執，原告之上開主張自堪信為真實。
(二)按「因故意或過失，不法侵害他人之權利者，負損害賠償責
    任。」民法第184條第1項前段定有明文。本件被告因故意傷
    害行為致原告受傷之事實，已如前述，則被告之故意傷害行
    為與原告之傷害間，自有相當因果關係，被告應負侵權行為
    損害賠償之責，從而原告依前揭法條之規定，訴請被告賠償
    其損害，即屬於法有據。茲於原告聲明範圍內，審酌其請求
    損害賠償範圍應否准許，分述如下：
  1.醫療費用：
  急診醫療費用部分：
    原告主張因被告傷害行為而支出急診醫療費用1,200元，為
    被告所不爭執，且核屬必要，原告此部分之請求為有理由。
  精神科醫療費用部分：
    按損害賠償之債，以有損害之發生及有責任原因之事實，並
    二者之間，有相當因果關係為成立要件。故原告所主張損害
    賠償之債，如不合於此項成立要件者，即難謂有損害賠償請
    求權存在（最高法院48年臺上字第481 號判例意旨參照）。
    是損害賠償之債之成立，其損害之發生與有責原因事實間，
    所謂之相當因果關係，係指依經驗法則，綜合行為當時所存
    在之一切事實，為客觀之事後審查，在一般情形上，有此環
    境、有此行為之同一條件，足以發生同一之結果者，該條件
    即為發生結果之相當條件，其行為與結果為有相當之因果關
    係。反之，若在一般情形上，有此同一條件存在，依客觀之
    審查，不必皆發生此結果，該條件與結果尚非相當，而僅屬
    偶發之事實，其行為與結果間即難認為有相當因果關係（最
    高法院96年臺上字第2032號判決意旨參照）。本件原告主張
    其因被告所為前開侵權行為，精神上遭受痛苦，導致憂鬱症
    復發，因而前往醫院接受心理治療，故請求被告賠償精神科
    之醫療費用12,700元等情，雖據原告提出其在長庚紀念醫院
    精神科門診之就醫單據10張及診斷證明書為證，惟查，上開
    診斷證明書固可證明原告有持續於精神科求診之習慣，然其
    上僅記載「1.精神官能性憂鬱症，2.失眠。」「個案因上述
    疾病於本院精神科門診就醫接受診治」等語，並未載明任何
    事發原因、就診期間，自無從僅以原告於被告為上開傷害行
    為後，曾有前往精神科就醫之紀錄，遽行認定原告係因本案
    之發生始有在精神科就診之必要；且依首開說明，本件原告
    所受損害即憂鬱症復發與被告所為傷害行為間尚需有相當因
    果關係存在，惟依經驗法則，原告因被告故意傷害行為所受
    傷害僅「左膝紅腫、挫傷」，其傷勢輕微，客觀上應不致發
    生憂鬱症復發之結果，是被告辯稱原告於精神科接受治療與
    其傷害原告一事間，無相當因果關係等情，即非無據，自難
    認原告請求被告賠償精神科部分之醫療費用為可採。
  2.不能工作之損害：
    原告主張其於本件傷害前每月薪資為25,000元，自本件傷害
    後，憂鬱症復發，因病半年無法工作，因此受有不能工作之
    損害150,000 元等情，惟此為被告否認。經查，本件原告係
    主張其有不能工作之損害，乃因其憂鬱症復發，導致無法工
    作，惟原告之憂鬱症與被告所為故意傷害行為間，並無相當
    因果關係，已如前述，則原告縱因憂鬱症無法工作，亦與被
    告所為故意傷害行為無因果關係，是原告主張被告應賠償原
    告不能工作之損害，即無足採。
  3.精神上之損害賠償部分：
    按「不法侵害他人之身體、健康、名譽、自由、信用、隱私
    、貞操，或不法侵害其他人格法益而情節重大者，被害人雖
    非財產上之損害，亦得請求賠償相當之金額。」民法第 195
    條第1 項定有明文。又所謂相當，自應以實際加害情形與其
    名譽影響是否重大，及被害者之身分地位與加害人經濟狀況
    等關係定之（最高法院47年臺上字第1221號判例意旨參照）
    。且慰藉金之賠償須以人格權遭遇侵害，使精神上受有痛苦
    為必要，其核給之標準固與財產上損害之計算不同，然非不
    可斟酌雙方身分資力與加害程度，及其他各種情形核定相當
    之數額（最高法院51年度臺上字第223 號判例意旨參照）。
    本件被告對原告之傷害行為，已侵害其身體、健康，致原告
    受有相當精神上痛苦，則依上開規定，被告對原告因此所受
    之非財產上損害，自應負賠償之責。惟本院審酌被告故意傷
    害原告之情節非重、及當時被告個人之家庭婚姻生活遇有波
    折，致一時情緒失控，暨兩造之身分、地位、教育程度、經
    濟狀況等各項情形，認原告請求被告賠償100,000元，尚嫌
    過高，應予核減至10,000元較為適當，原告逾此數額之請求
    ，為無理由，不應准許。
(四)綜上所述，原告得請求之損害賠償金額應為11,200元（計算
    式：1,200元＋10,000元＝11,200元）。
四、從而，原告依侵權行為法律關係，請求被告給付原告11,200
    元，及自起訴狀繕本送達之翌日即100年6月24日起至清償日
    止，按週年利率百分之5計算之法定遲延利息，核屬有理，
    應予准許。原告逾上開範圍之請求，即屬無據，應予駁回。
五、本件原告勝訴部分，係為民事訴訟法第427條第1項訴訟適用
    簡易程序所為被告敗訴判決，依同法第389條第1項第3 款規
    定，應依職權宣告假執行，並依職權酌定相當之擔保金額宣
    告免為假執行。
六、本件係刑事附帶民事訴訟，而由本院刑事庭移送民事庭者，
    依法不需徵收裁判費，且至本院言詞辯論終結時，亦未發生
    其他訴訟費用，故無從確定訴訟費用之數額。惟依法仍應依
    民事訴訟法第79條規定，諭知兩造負擔訴訟費用之比例，以
    備將來如有訴訟費用發生時，得以確定其數額，併予敘明。
七、據上論結，本件原告之訴為一部有理由、一部無理由，依民
    事訴訟法第79條、第389條第1項第3款、第392條第2項，判
    決如主文。
中    華    民    國    100   年    11    月    3     日
                  民事庭法  官  徐世禎
以上正本係照原本作成。
對於本件判決如有不服，應於收受送達後20日內向本院提出上訴
書狀，上訴於本院合議庭，並按他造當事人之人數附具繕本。
中    華    民    國   100    年    11    月    3     日
                        書記官  陸清敏